【裁判字號】    89,簡上,704
【裁判日期】    900131
【裁判案由】    給付票款
【裁判全文】
臺灣臺北地方法院民事判決  八十九年度簡上字第七○四號
    上  訴  人  乙○○
    被上訴人    丙○○
    訴訟代理人  甲○○
右當事人間請求給付票款事件，上訴人對於中華民國八十九年四月十五日本院台北簡
易庭八十九年度北簡字第八二五五號第一審判決提起上訴，本院判決如左：
    主    文
原判決廢棄。
被上訴人在第一審之訴駁回。
第一、二審訴訟費用由被上訴人負擔。
    事    實
甲、上訴人方面：
一、聲明：如主文所示。
二、陳述：除與原審判決書所載相同者，茲予引用外，補稱：
    被上訴人收受系爭支票後，未將應借之款項交付上訴人，上訴人一再催索，但被
    上訴人一再拖延，故被上訴人未於支票票載發票日提示。
三、證據：援用原審之立證方法。
乙、被上訴人方面：
一、聲明：駁回上訴。
二、陳述：除與原審判決書所載者相同茲予引用外，補稱：
    確有交付借款予上訴人，否則其怎會簽發支票，且未於支票屆期後有何索還支票
    或否認收到借款之意思表示？借款是分次在上訴人車內交付，錢是從家裡保險箱
    拿出來的，沒有銀行紀錄。
三、證據：援用原審之立證方法。
    理    由
一、被上訴人於原審起訴主張：其執有上訴人簽發如附表所示之支票四紙，詎屆期提
    示未獲兌現，爰依票據關係請求上訴人給付票款新台幣（下同）二十五萬元等語
    。上訴人則以：系爭支票係伊簽發持向被上訴人借款，惟被上訴人遲未將借款交
    付等語，資為抗辯。
二、查被上訴人主張其執有上訴人簽發如附表所示之支票四紙，經提示不獲兌現乙節
    ，業據於原審提出支票及退票理由單各四紙為證，復為上訴人所不爭執，自堪信
    為真實。又上訴人主張系爭支票交付之原因關係為消費借貸乙情，為被上訴人所
    是認，亦堪信無訛。
三、按票據乃文義證券及無因證券，票據上之權利義務，悉依票上所載文義定之，與
    其基礎之原因關係各自獨立，票據上權利之行使，不以其原因關係存在為前提，
    是以執票人行使票據上權利時，就其基礎之原因關係確係有效存在，固不負舉證
    責任。惟依票據法第十三條反面解釋，票據債務人得以自己與執票人間所存抗辯
    之事由對抗執票人，是本件上訴人即票據債務人以系爭支票係伊簽發持向被上訴
    人借款，惟遲未收受借款，消費借貸未成立等語，對抗被上訴人即執票人，自屬
    合法，此時，就借款已交付此一消費借貸契約生效要件事實，自應由被上訴人即
    執票人負舉證責任。查被上訴人就借款交付之事實，僅謂若上訴人未收到借款，
    怎會簽發支票交付被上訴人，且未於支票屆期後有何索還支票或否認收到借款之
    意思表示等語，惟並未舉證以實其說，尚不足使本院確信被上訴人確已交付借款
    ，是被上訴人請求上訴人給付二十五萬元及其遲延利息，尚屬無據，不應准許。
    原審判命上訴人給付二十五萬元及如附表所示提示日起至清償日止，按年息百分
    之六計算之利息，自有未洽。上訴意旨指摘原判決不當，求予廢棄改判，為有理
    由，自應由本院予以廢棄改判，如主文第二項所示。
四、據上論結，本件上訴為有理由，依民事訴訟法第四百三十六條之一第三項、第四
    百五十條、第七十八條，判決如主文。
中      華      民      國    九十      年      一      月    三十一    日
                              民事第五庭審判長法    官  王碧芳
                                              法    官  林秀圓
                                              法    官  歐陽漢菁
附表：
付款人：台北銀行松隆分行
票              號  金額（新台幣）  發  票  日          提  示  日
ＳＵ0000000  0萬元          八十九年一月廿一日  八十九年四月廿八日
ＳＵ0000000  0萬元          八十九年一月廿一日  八十九年四月廿八日
ＳＵ0000000  0萬元          八十九年一月三十日  八十九年四月廿八日
ＳＵ0000000  十萬元          八十九年四月十四日  八十九年四月廿八日
右正本係照原本作成
中     華       民      國    九十      年     二      月      一      日
                                              書  記  官  曾寶生


司法院資訊處製作；財團法人民間司法改革基金會備份。
